【裁判字號】    90,上易,2269
【裁判日期】    901218
【裁判案由】    妨害自由
【裁判全文】
臺灣高等法院臺中分院刑事判決                    九十年度上易字第二二六九號
    上  訴  人
    即  被  告  乙○○
右上訴人，因被告妨害自由案件，不服臺灣臺中地方法院八十九年度易字第二八八八
號，中華民國九十年十月三日第一審判決（起訴案號：臺灣臺中地方法院檢察署八十
八年度偵字第二四一０九號），提起上訴，本院判決如左：
    主  文
原判決撤銷。
乙○○以加害生命、身體之事恐嚇他人，致生危害於安全，處拘役伍拾日，如易科罰
金，以參佰元折算壹日。
    事  實
一、乙○○與丙○○為夫妻關係，雙方因感情不睦，丙○○於民國（下同）八十七年
    九月間離家在外居住。八十八年八月八日十八時許，乙○○在某處，使用不詳之
    通訊設備，撥打丙○○於八十八年六月間聲請使用之0000－000000號
    行動電話，丙○○在台中巿南屯區○○○街三十八號接聽電話後，乙○○竟向丙
    ○○恐嚇揚稱「我要潑妳硫酸，讓妳眼睛失明；我已經聯繫白道、黑道，一定將
    妳找到；我已經出錢給黑道找妳，一定把你找到為止，子彈不長眼睛，硫酸也不
    長眼睛，就是要潑妳硫酸」等語，以加害生命、身體之惡害，通知丙○○，致使
    丙○○心生恐懼，危害其安全。
二、案經丙○○訴由臺中市警察局第四分局報請臺灣臺中地方法院檢察署檢察官偵查
    起訴。
    理  由
一、訊據上訴人即被告（下稱被告）乙○○，固坦承其與告訴人丙○○為夫妻，且感
    情不睦，丙○○離家另行居住之情事，惟矢口否認有於前述時地撥打告訴人丙○
    ○之行動電話，以加害生命、身體之事，恐嚇危害伊安全之犯行，並辯稱：告訴
    人與案外人凌發文因通姦案件，業經法院各判處有期徒刑二月在案，伊等意圖報
    復被告，並欲供訴請離婚之用，方共同偽造錄音帶誣陷被告云云。惟查：
(一)告訴人指稱伊使用「ＣＤ九二八」之行動電話手機，門號為0000－0000
    00號，該型手機之左側有錄音按鍵，可錄下通話內容，及伊於八十八年八月八
    日十八時許，在台中巿南屯區○○○街三十八號，接獲被告之來電等情節，業據
    告訴人於偵審中指稱在卷，並有伊所提出之錄音帶一捲為證，經核與本院函查該
    手機號碼係告訴人於八十八年六月申請使用之情節相符，而被告於警訊時偵查中
    辯稱其不知告訴人之手機號碼，卻於原審改稱告訴人沒有行動電話，再於本院九
    十年十一月十九日調查時稱「告訴人沒有行動電話，到目前為止也沒有，判決後
    我打該號碼好幾次都是空號」云云（參見原審八十九年九月十五日、九十年二月
    七日筆錄，本院卷二十頁），前後所供尚非相符。又依該捲錄音帶所錄得之內容
    ，確有一名男子在對話中向對方恫稱「我要潑妳硫酸，讓妳眼睛失明；我已經聯
    繫白道、黑道，一定將妳找到；我已經出錢給黑道找妳，一定把你找到為止，子
    彈不長眼睛，硫酸也不長眼睛，就是要潑妳硫酸」等語，此據檢察官勘驗屬實（
    參見偵查卷十三、二五頁），是告訴人指稱上開被害情事，核與事實相符，自堪
    採信。
(二)該錄音帶經原審送請法務部調查局鑑定之結果，認疑似被告乙○○之聲音，與其
    本人之聲音音質相同之情事，有該局九十年三月六日（九十）陸（三）字第9000
    8819號鑑定通知書附卷可稽，茲依上開法務部調查局鑑定之結果，則告訴人指稱
    該捲錄音帶中出言恐嚇之男子，應係被告乙節，尚非無憑，佐以該電話申請使用
    期間與上開被害時間，至為接近，且該期間內雙方婚姻關係不睦，告訴人因而離
    家出走，及被告所恐嚇之內容等情，益見告訴人之指訴非虛，是被告確有以前述
    加害生命、身體之事，恐嚇危害告訴人之安全，要堪認定。雖被告提出原審八十
    九年度易字第一七八九號刑事判決，辯稱告訴人因與案外人凌發文通姦，業經法
    院各判處有期徒刑二月在案，該捲錄音帶乃伊等所偽造云云，惟告訴人是否另涉
    妨害家庭之犯行，核與本案被告有無恐嚇犯行，尚難認有直接關連，且依上述法
    務部調查局鑑定之結果，被告空口辯稱該錄音帶遭偽造乙節，亦非可採。再者，
    檢察官發函調閱被告住處000000000號電話之通話紀錄，亦已逾保存期
    限而無法提供，是本件事證明確，被告上開所辯云云，無非係卸責之詞，難以採
    信。且被告亦無其他佐證提出，則其請求本院再就該錄音帶另送其他單位鑑定云
    云，核非必要，是其上開恐嚇危害安全之犯行，洵堪認定。
二、核被告所為，係犯刑法第三百零五條之恐嚇危害安全罪。原審經審理之結果，認
    被告罪證明確，予以論科，固非無見。但查，被告上開恐嚇內容有「子彈不長眼
    睛」、「我已經聯繫白道、黑道，一定將妳找到」，自堪認定危害於告訴人之生
    命安全，原審僅認危害身體之安全，已有違誤。且查，被告犯罪後，刑法第四十
    一條得易科罰金之法定最重本刑，已由三年提高至五年，該法條並修正公布為兩
    項，並於九十年一月十日公布，於同月十二日生效施行，而刑法第二條第一項所
    謂法律變更，係指有關論罪科刑所適用法律之一切刑罰法律變更而言，且所謂變
    更係指修正、廢止或另定特別法，是該第四十一條內容既有變更，且與本件被告
    得易科罰金有關，自應認係法律變更，則經比較新舊法之規定，新法並無不利被
    告，自應逕適用新法，原審未及比較適用，亦未說明不須比較之理由，亦有未合
    。被告提起上訴，否認上開犯罪，固非可取，但原判決既有上開可議，即屬無可
    維持，應由本院撤銷改判。爰審酌被告素行良好，惟因婚姻關係經營不善，即有
    加害對方之意，行為偏差，非予適度之刑罰，不知警惕，及其所使用之手段、方
    法、產生之危害、犯後態度等一切情狀，量處如主文第二項所示之刑，並諭知易
    科罰金之折算標準，以示懲儆。
據上論斷，應依刑事訴訟法第三百六十九條第一項前段、第三百六十四條、第二百九
十九條第一項前段，刑法第三百零五條、第二條第一項前段、第四十一條第一項前段
，罰金罰鍰提高標準條例第一條前段、第二條，判決如主文。
本案經檢察官甲○○到庭執行職務
中      華      民      國      九十     年      十二     月    十八    日
                                臺灣高等法院臺中分院刑事第二庭
                                      審判長法  官  羅  禮  政
                                            法  官  陳  欣  安
                                            法  官  蔡  聰  明
右正本證明與原本無異。
不得上訴。
                                            書記官    瑞  芳
中      華      民      國      九十     年      十二     月     十九   日
刑法第三百零五條：
以加害生命、身體、自由、名譽、財產之事恐嚇他人，致生危害於安全者，處二年以
下有期徒刑、拘役或三百元以下罰金。
                                                                        Ｉ


司法院資訊處製作；財團法人民間司法改革基金會備份。
